【裁判字號】    98,重上更(一),9
【裁判日期】    981019
【裁判案由】    損害賠償等
【裁判全文】
臺灣高等法院高雄分院民事判決       98年度重上更(一)字第9號
上  訴  人  甲○○
訴訟代理人  吳文豊律師
被上訴人    乙○○
訴訟代理人  許乃丹律師
上列當事人間請求損害賠償等事件，上訴人對於民國97年3 月31
日臺灣高雄地方法院95年度重訴字第403 號第一審判決提起上訴
，經最高法院第一次發回更審，本院於98年10月7 日言詞辯論終
結，判決如下：
    主  文
上訴駁回。
第二審及更審前第三審訴訟費用由上訴人負擔。
原判決第一項命上訴人給付之利息部分減縮自民國九十五年十一
月十日起算。
    事實及理由
一按於第二審為訴之變更或追加，非經他造同意，不得為之。但
  減縮應受判決事項之聲明者，不在此限，民事訴訟法第446 條
  第1 項、第255 條第1 項第3 款定有明文。本件被上訴人於起
  訴時聲明：上訴人應給付被上訴人及其他公同共有人李萬土新
  臺幣（下同）8,404,000 元，及自民國94年3 月7 日起至清償
  日止按年息5%計算之利息（見原審卷(一)第4 頁），嗣於本院審
  理中減縮請求利息自起訴狀繕本送達翌日，即95年11月10日起
  至清償日止按年息5%計算之利息（見本院卷(二)第51頁），乃屬
  減縮應受判決事項之聲明，依上開規定自應准許。
二被上訴人起訴主張：其於40年6 月間經養母李周幼收養，嗣因
  李周幼於94年3 月6 日死亡，乃為其繼承人。李周幼生前曾與
  上訴人同居長達2 、30年，而同居期間，上訴人自88年間起多
  次利用李周幼生病住院之機會，未經李周幼同意盜用李周幼之
  印章，盜領李周幼存款。李周幼於出院後察覺追討。上訴人只
  好再將金額轉回李周幼帳戶內，但未全數轉入。嗣上訴人明知
  李周幼已於94年3 月6 日死亡，竟仍於同年月7 日持李周幼印
  章及相關資料至第一商業銀行股份有限公司楠梓分行（下稱一
  銀楠梓分行），將李周幼存放於該分行之定期存款7,999,268
  元辦理中途解約後，連同於該分行帳號中第00000000000 號帳
  戶（下稱李周幼帳戶）內原有存款共計8,404,000 元（下稱系
  爭存款），以轉帳方式轉入上訴人於該分行帳號第0000000000
  0 號帳戶（下稱上訴人帳戶）內。上訴人之行為不法侵害其之
  繼承權及因繼承所得之財產上權利等情，爰依侵權行為或不當
  得利之法律關係，擇一求為判決：(一)上訴人應返還8,404,000
  元與其及其他公同共有人李萬土，並自94年3 月7 日起至清償
  日止按年息5%計算之利息；(二)願供擔保准予宣告假執行。（原
  審為被上訴人全部勝訴之判決，經上訴人聲明不服）於本院聲
  明如主文所示。
三上訴人則以：其與李周幼於30餘年前情投意合共賦同居，其結
  識李周幼前已頗有積蓄。兩人同居後，李周幼要求上訴人將所
  有之部分銀行存款轉至其名下。嗣上訴人於徵得李周幼同意借
  名開戶後，將其所有之部分存款以李周幼名義存入一銀楠梓分
  行。即李周幼名義之各種存款，實際上均係上訴人所有，全部
  存提款均由上訴人親赴一銀楠梓分行處理，且李周幼帳戶之存
  摺及印章，亦均由上訴人保管持有。李周幼概括授權上訴人製
  作李周幼名義之存、提款單，上訴人僅係借用李周幼名義開戶
  。在李周幼死亡後，依李周幼生前概括授權，製作提款單，將
  借用李周幼名義存放之存款轉回上訴人之帳戶內，既非侵權行
  為亦無不當得利等語置辯。於本院聲明：(一)原判決廢棄。(二)被
  上訴人在第一審之訴及假執行之聲請均駁回。
四兩造所不爭執之事項：
(一)上訴人曾於89年7 月21日至一銀楠梓分行，以李周幼之印章、
  印文，填具2500萬元之取款憑條，將李周幼帳戶內存款2500萬
  元匯至上訴人帳戶；上訴人又於93年6 月18日至一銀楠梓分行
  ，以李周幼之印章蓋用印文，填具1 千萬元之取款憑條，將李
  周幼帳戶內存款轉至上訴人帳戶；上訴人於李周幼死亡後翌日
  即94年3 月7 日，至一銀楠梓分行將李周幼帳戶內之金額及定
  期存款解約後之金額共計8,404,000元轉帳至上訴人帳戶。
(二)被上訴人係李周幼之合法繼承人。
(三)上訴人因土地及農作物遭政府徵收而於84年間獲補償693,000
  元未存入一銀楠梓分行帳戶內。
(四)上訴人設於一銀楠梓分行之存款帳戶自72年間起至94年間止轉
  帳入李周幼之存款帳戶內時間及金額分別為：89年10月30日轉
  入1,624,936 元、89年9 月25日提領現金存入1 千萬元、91年
  11月26日轉入40萬元、93年8 月16日轉入7 百萬元。
(五)李周幼於91、92、93年間自楠梓分行獲有利息所得分別為：25
  7,444 元、116,391 元、68,240元。上訴人於91年間自楠梓分
  行獲有利息所得1,292,031 元、郵局54,447元、92年間自楠梓
  分行獲有利息所得602,669 元、93年間自楠梓分行獲有243,14
  2 元所得（就源扣繳3,099 元稅金）、94年間自楠梓分行獲有
  利息所得220,349 元、郵局6,008 元、95年間自楠梓分行獲有
  利息所得119,380 元、農會56,311元、96年間自楠梓分行獲有
  利息所得92,592元、農會80,562元、97年間自楠梓分行獲有利
  息所得105,718 元、農會91,357元。
(六)李周幼自88年7 月13日起至16日止、自93年6 月6 日起至22日
  止因氣喘性支氣管炎、慢性阻塞性肺病、糖尿病、尿道感染、
  高血壓、C 型肝炎、大腸癌、缺血性心臟病至健仁醫院住院診
  治；自89年7 月16日起至19日止至高雄榮民總醫院接受直腸外
  科手術，住院至89年7 月29日出院；嗣於94年3 月6 日死亡。
(七)上訴人與李周幼自60年間起同居，嗣上訴人擔任乩童，經由神
  明附身為民眾消災祈福（辦事），李周幼則擔任上訴人之桌頭
  ，負責解答乩童在神明附身時所說出之隱晦不明話語。
(八)上訴人曾於偵查中陳稱：其於89年7 月21日提領李周幼帳戶內
  之1500萬元（應為2500萬元之誤）、於93年6 月18日提領1 千
  萬元係因李周幼當時住院，怕李周幼死後成為其遺產，而這些
  錢都是我的，我才將這些錢領出來，後來她出院，我想說她跟
  我住了那麼久，怕她抱怨她都沒有錢，才又分別將1100萬元及
  7 百萬元匯入李周幼帳戶，讓她安心等語。
五協商整理兩造爭點如下：
(一)李周幼帳戶內之系爭存款，是否為上訴人借用李周幼名義而轉
  入李周幼帳戶內？
(二)被上訴人得否依侵權行為或不當得利之法律關係，請求上訴人
  返還8,404,000 元與其及其他公同共有人李萬土，並自95年11
  月10日起至清償日止按年息5%計算之利息？
六李周幼帳戶內之系爭存款，是否為上訴人借用李周幼名義而轉
  入李周幼帳戶內？
(一)按主張法律關係存在之當事人，僅須就該法律關係發生所須具
  備之特別要件，負舉證之責任，至於他造主張有利於己之事實
  ，應由他造舉證證明，最高法院48年台上字第887 號判例要旨
  可資參照。
(二)經查：上訴人係於94年3 月6 日李周幼死亡後之翌日即94年3
  月7 日，前往一銀楠梓分行，將李周幼帳戶內之金額及定期存
  款解約後存入李周幼帳戶之金額共計8,404,000 元轉帳至上訴
  人帳戶一節為上訴人所不爭執（見本院卷(一)第61頁至第62頁、
  卷(二)第53頁），並有李周幼除戶戶籍謄本、李周幼帳戶存摺影
  本等在卷可稽（見原審卷(一)第8 頁、第13頁至第14頁），足認
  上訴人確於李周幼死亡後自其帳戶內領取系爭款項無訛。次查
  ：李周幼之配偶為李萬土，嗣於40年6 月1 日收養被上訴人，
  於李周幼死亡後，其繼承人即為李萬土及被上訴人一節，亦為
  兩造所不爭執（見本院卷(一)第57頁、第58頁、第62頁），復有
  戶籍資料在卷可憑（見原審卷(一)第34頁至第37頁、本院卷(一)第
  33頁至第51頁），足認李周幼所有之遺產應由配偶李萬土及養
  女被上訴人共同繼承。是以被上訴人主張系爭款項為李周幼之
  遺產，應由其及李萬土共同繼承，竟遭上訴人不法領取，自堪
  採信。
(三)至上訴人主張其作乩童，李周幼僅是桌頭，李周幼與上訴人並
  非共同經營宇宙無極天地保神宮，該宮廟之收入均為負責人即
  上訴人所有，其係經李周幼同意才借名開戶使用，李周幼帳戶
  內之金錢均為上訴人所有，上訴人並未不法領取系爭款項等語
  ，並以證人丁○○、己○○、戊○○之證述及取款憑條暨存單
  存款存入憑條之筆跡為甲○○委託銀行員填載、取款憑條、匯
  款申請書代收入傳票、宇宙無極天地保神宮之高雄市市秘團證字第8110001 號道廟會員證為憑。惟查：
1.上訴人帳戶自72年間起至94年間止轉帳入李周幼帳戶之時間及
  金額分別為：89年10月30日轉入1,624,936 元、89年9 月25日
  提領現金存入1 千萬元、91年11月26日轉入40萬元、93年8 月
  16日轉入7 百萬元一節，為兩造所不爭執（見本院卷(一)第169
  頁至第170 頁），並有兩造不爭執其真正之一銀楠梓分行98年
  5 月27日一楠梓字第00177 號函附上訴人與李周幼帳戶之交易
  明細資料在卷可稽（見本院卷(一)第155 頁至第164 頁），亦即
  長達22年期間，上訴人僅曾於89年間轉帳2 次、91年及93年各
  轉帳1 次與李周幼。
2.上訴人曾於89年7 月21日前往一銀楠梓分行，以李周幼之印章
  、印文，填具2500萬元之取款憑條，將李周幼帳戶內存款2500
  萬元匯至上訴人帳戶；上訴人又於93年6 月18日前往一銀楠梓
  分行，以李周幼之印章蓋用印文，填具1 千萬元之取款憑條，
  將李周幼帳戶內存款轉至上訴人帳戶，致李周幼於93年6 月18
  日當日帳戶餘額結存549,370 元一節，為上訴人所不爭執（見
  本院卷(一)第61頁至第62頁），並有一銀楠梓分行96年9 月27日
  （96）一楠字第316 號函附上訴人交易明細資料、96年9 月11
  日（96）一楠字第310 號函附李周幼帳戶交易明細資料在卷可
  佐（見原審卷(一)第161 頁、第181 頁、第243 頁），而上開提
  領日期89年7 月21日係李周幼因大腸癌至高雄榮民總醫院接受
  直腸外科手術，自89年7 月16日起入院迄89年7 月29日止出院
  之期間內；另93年6 月18日則係李周幼因氣喘性支氣管炎、慢
  性阻塞性肺病、糖尿病、尿道感染、高血壓、C 型肝炎、大腸
  癌、缺血性心臟病至健仁醫院自93年6 月6 日起至22日止住院
  診治期間內等情，亦為上訴人所不爭執（見本院卷(一)第171 頁
  至第172 頁、第174 頁），復有高雄榮民總醫院診斷證明書、
  健仁醫院診斷證明書附卷可稽（見原審卷(一)第11頁、第12頁）
  ，佐以上訴人自認其曾於偵查中陳稱：其於89年7 月21日提領
  李周幼帳戶內之2500萬元、於93年6 月18日提領1 千萬元係因
  李周幼當時住院，怕李周幼死後成為其遺產，而這些錢都是我
  的，我才將這些錢領出來，後來她出院，我想說她跟我住了那
  麼久，怕她抱怨她都沒有錢，才又分別將1100萬元及7 百萬元
  匯入李周幼帳戶，讓她安心等語（見本院卷(二)第53頁），亦有
  臺灣高雄地方法院檢察署95年度他字第700 號偽造文書案95年
  5 月25日訊問筆錄影本在卷可據（見本院卷(一)第319 頁至第32
  1 頁），足認上訴人係趁李周幼病重住院時，先自李周幼之帳
  戶內於89年提領2500萬元、於93年提領1100萬元，嗣因李周幼
  出院，才分別再自上訴人帳戶提領款項轉匯回李周幼帳戶，而
  以89年10月30日轉入1,624,936 元、89年9 月25日提領現金存
  入1 千萬元、91年11月26日轉入40萬元，乃少於2500萬元，另
  93年8 月16日轉入7 百萬元亦少於1100萬元。又上訴人既然自
  認先前係因恐李周幼死亡致其帳戶內之上訴人所有之款項成為
  遺產才先提領，惟於李周幼出院後為使其安心乃匯1100萬元及
  7 百萬元入李周幼帳戶等節，而上訴人事後匯回之款項確少於
  先提領之金錢，應係上訴人已將屬於自己之金錢扣減，僅將應
  屬於李周幼之款項匯回。
3.上訴人與李周幼帳戶在22年內資金往來之時間及次數僅有上開
  所述情形，且於93年8 月16日上訴人最後1 次匯款7 百萬元與
  李周幼，李周幼並分成3 百萬元、4 百萬元2 筆向一銀楠梓分
  行辦理定期存款後，迄李周幼死亡時止，上訴人帳戶即未曾再
  與李周幼有往來情形，李周幼之帳戶亦僅有存入定期存單之利
  息（交易摘要為TRI ）或該帳戶之活期存款利息（交易摘要為
  INT ），及於94年1 月28日提領現金20萬元（交易摘要為CP）
  之記錄，並無任何存款或交易紀錄，而於李周幼死亡後翌日則
  有3 筆李周幼所有定期存款解約轉活期存款存入李周幼帳戶（
  交易摘要為CTS ），連同帳戶餘額共計8,404,234 元，上訴人
  則轉帳其中之8,404,000 元入上訴人帳戶（交易摘要為TP）等
  情，有上訴人不爭執其真正之一銀楠梓分行96年9 月11日（96
  ）一楠字第310 號函附李周幼帳戶交易明細資料，及該行98年
  5 月27日一楠梓字第00177 號函附摘要英文代號一欄表在卷可
  憑（見原審卷(一)第243 頁、本院卷(一)第164 頁）。亦即上訴人
  已於李周幼2 次病危期間分次提領鉅款款項，而於李周幼出院
  時僅歸還屬於李周幼所有之款項，乃已保留屬於上訴人自己所
  有之款項，且上訴人於李周幼死亡前93年間歸還7 百萬元款項
  後，即未再與李周幼帳戶有何資金往來或代為存款紀錄，李周
  幼亦未再有利息以外之款項存入，據此應足認李周幼死亡前帳
  戶內之活期及定期存款8,404,234 元均為其所有，而非上訴人
  借名存入者。況且，上訴人就存入7 百萬元係表示給李周幼金
  錢使她安心等語，並非得李周幼同意而借名存款，自無從認定
  其等間有借名契約存在。
4.一銀楠梓分行櫃臺人員即證人丁○○、己○○、戊○○證稱李
  周幼之帳戶均由上訴人處理存提款，且上訴人帳戶及李周幼帳
  戶常由上訴人轉來轉去一節，固有其等證詞在卷足稽（見本院
  更審前卷第74頁至第75頁、第95頁至第100 頁、原審卷(二)第25
  頁），惟經本院向一銀楠梓分行索取其行員所述上訴人與李周
  幼帳戶間款項時常互有往來之交易明細資料以便勾稽時，一銀
  楠梓分行函覆交易明細資料則僅有前揭上訴人趁李周幼病危住
  院期間及死亡後翌日將李周幼之存款匯入上訴人帳戶，及李周
  幼89年間出院後，上訴人匯給李周幼3 次款項，即89年10月30
  日轉入1,624,936 元、89年9 月25日提領現金存入1 千萬元、
  91年11月26日轉入40萬元；另於93年間出院後即93年8 月16日
  轉入7 百萬元，並無其他往來紀錄等節，亦有該等函文附卷可
  據（見本院卷(一)第130-1 頁、第155 頁至第163 頁）。如此自
  無從以上訴人帳戶及李周幼帳戶於22年間在特定期間，即李周
  幼生病住院及出院後幾次數筆資金轉帳匯入之往來情形，佐證
  證人丁○○、己○○、戊○○所述「上訴人帳戶及李周幼帳戶
  常由上訴人轉來轉去」等語與事實相符。再以本院比對上訴人
  與李周幼間自82年12月20日起迄94年3 月7 日止存提款資料，
  除上訴人曾於89年7 月21日前往楠梓分行，以李周幼之印章、
  印文，填具2500萬元之取款憑條，將李周幼帳戶內存款2500萬
  元匯至上訴人同一分行之帳戶；上訴人又於93年6 月18日前往
  楠梓分行，以李周幼之印章蓋用印文，填具1 千萬元之取款憑
  條，將李周幼帳戶內存款轉至上訴人同一分行之帳戶；上訴人
  於李周幼死亡後之隔天即94年3 月7 日，前往楠梓分行，將李
  周幼帳戶內之金額及定期存款解約後之金額共計8,404,000 元
  轉帳至上訴人同一分行之帳戶，雙方間之帳目有關連外，其餘
  李周幼存款超過10萬元之日期，上訴人均無同日提款或轉帳之
  記載，反而李周幼與上訴人曾有同日提領之情形（見原審卷(一)
  第142 頁至第184 頁、第230 頁至第243 頁，本院卷(一)第59頁
  ），乃無從認定李周幼之存款係來自上訴人之帳戶。是以，上
  訴人僅以證人丁○○、己○○、戊○○之證述及取款憑條暨存
  單存款存入憑條之筆跡為甲○○委託銀行員填載、取款憑條、
  匯款申請書代收入傳票為憑，即難以認定李周幼之帳戶係由上
  訴人借名使用，並由上訴人將自己之帳戶存款與李周幼帳戶存
  款互為挪用轉帳流通。況且，依上訴人自認其於93年8 月16日
  匯款7 百萬元與李周幼，係因恐李周幼抱怨與其同居多年，竟
  無金錢，就匯款給她心安等語，業如前述，縱認上訴人曾將自
  己之現金存入李周幼帳戶內等情屬實，惟上訴人未提領李周幼
  全部帳戶之存款餘額及匯給李周幼之7 百萬元，自係屬李周幼
  所有，否則上訴人於李周幼已來日無多病情告危時，為避免存
  款成為李周幼之遺產滋生糾葛，無不早日全部提領結清，且於
  李周幼93年6 月22日出院後告知終止借名契約之可能，詎上訴
  人並未為之，反而留下活期存款549,370 元，再事後匯給李周
  幼1 千萬元中之部分款項即7 百萬元，益徵93年8 月16日以後
  李周幼之存款均為其所有財產，而非上訴人借名存放之款項。
5.上訴人與李周幼自60年間起同居，嗣上訴人擔任乩童，經由神
  明附身為民眾消災祈福（辦事），李周幼則擔任上訴人之桌頭
  ，負責解答乩童在神明附身時所說出之隱晦不明話語一節，為
  兩造所不爭執（見本院卷(二)第53頁），再佐以兩造不爭執其真
  正之網路轉載臺灣民間就乩童及桌頭關係資料所載：民間習俗
  中乩童固係扮演神明與人民溝通之橋樑，惟其不論有無神明真
  實附身，乩童起乩時，都需桌頭在旁傳達乩童所述、所寫或表
  演之意涵，否則民眾無法理解乩童傳達之意旨一情（見本院卷
  (二)第31頁至第36頁），足認僅有上訴人擔任乩童而無李周幼擔
  任桌頭配合，並無從令民眾及信徒了解神明意旨，進而令民眾
  及信徒為消災祈福奉獻金錢。再以上訴人不爭執因土地及農作
  物遭政府徵收而於84年間獲補償693,000 元未存入一銀楠梓分
  行帳戶內，於89年間受補償29,986,400元係於89年9 月14日存
  入自己帳戶內，並於89年9 月15日、16日、25日分次提領29百
  萬餘萬元，而李周幼於89年9 月間並無收入，反而於同日即89
  年9 月25日共同提領2 百萬元（見本院卷(一)59頁、第173 頁至
  第174 頁），並有帳戶往來明細可憑（見原審卷(一)第145 頁至
  第148 頁、第162 頁、第239 頁反面），復主張兩人帳戶內之
  金錢均係經營宇宙無極天地保神宮之收入，應歸負責人即上訴
  人所有等語，及佐以證人即負責保管宇宙無極天地保神宮奉祀
  之上天小王生日香油錢之丙○○證述：其係義務幫忙管帳，經
  由神明指示處理，自70年間起迄85年11月15日止，僅於上天小
  王農曆9 月11日生日翌日起數日其會在宇宙無極天地保神宮幫
  忙登記收支，記完帳單公告廟內，3 個月後無人異議，其就將
  帳單及餘額交與上訴人，最後係85年11月15日提出150 萬元與
  上訴人，…宇宙無極天地保神宮每日都供人開壇問事情，因住
  持每天都在等語（見本院卷(一)第63頁至第64頁），並有丙○○
  郵政存簿儲金儲金簿影本在卷可按（見本院卷(一)第285 頁至第
  286 頁），足認上訴人並無經營其他事業之收入，而係專以擔
  任乩童，設立宇宙無極天地保神宮供民眾信徒隨時問事祈福消
  災，且除89年9 月14日曾受領徵收補償金外，其收入均來自宇
  宙無極天地保神宮民眾信徒之金錢奉獻。則以李周幼自60年起
  即擔任上訴人開壇問事起乩之桌頭，乃上訴人收入來源不可或
  缺之幫手，上訴人表示其於93年6 月18日自李周幼帳戶僅提領
  出1 千萬元後，再匯給李周幼7 百萬元，乃顧及其「跟他住了
  那麼久」等語，自係因李周幼多年長期幫助上訴人設壇問事賺
  入鉅款，良心上過意不去，最後肯認其貢獻而確認可分得款項
  。如此可見李周幼死亡時所有存款均屬李周幼之所得，乃非可
  謂上訴人為宇宙無極天地保神宮負責人，該宮廟之收入即為上
  訴人1 人所有，而無視李周幼之長期協助及上訴人確於最終決
  意給與李周幼金錢等情事，職故，自不得逕以上訴人代李周幼
  存款、曾趁李周幼住院提領款項、於李周幼出院後匯存款項之
  經過，即2 帳戶內曾有數次交易往來紀錄，及證人丁○○、己
  ○○、戊○○之證述等存提款資料、宇宙無極天地保神宮之高
  雄市市秘團證字第8110001 號道廟會員證，即認定
  上訴人係借名使用李周幼帳戶。
6.綜上，上訴人主張其係經李周幼同意而借名使用李周幼帳戶之
  法律關係，並未舉證以實其說；而證人丁○○、己○○、戊○
  ○之證述及取款憑條暨存單存款存入憑條之筆跡為甲○○委託
  銀行員填載、取款憑條、匯款申請書代收入傳票，僅足以證明
  上訴人曾幾次提領李周幼部分款項後再匯回部分金錢，並未能
  證明兩人之帳戶常由上訴人轉來轉去；另高雄市市
  秘團證字第8110001 號道廟會員證雖證明上訴人為宇宙無極天
  地保神宮之負責人乩童，惟李周幼身為桌頭協助其設壇問事賺
  入鉅款，為乩童起乩活動中不可或缺之人物，亦無從以上訴人
  之收入來自宇宙無極天地保神宮信徒奉獻，即認定系爭款項為
  上訴人借名存入李周幼帳戶內。是以揆諸首揭說明，上訴人所
  主張各節，均不足採。
七被上訴人得否依侵權行為或不當得利之法律關係，請求上訴人
  返還8,404,000 元與其及其他公同共有人李萬土，並自95年11
  月10日起至清償日止按年息5%計算之利息？
(一)按因故意或過失，不法侵害他人之權利者，負損害賠償責任，
  民法第184 條第1 項前段定有明文。次按負損害賠償責任者，
  除法律另有規定或契約另有訂定外，應回復他方損害發生前之
  原狀。因回復原狀而應給付金錢者，自損害發生時起，加給利
  息，民法第213 條第1 、2 項亦有明文。
(二)經查：系爭款項為李周幼之遺產，應由被上訴人及李萬土共同
  繼承一節，業如前述，亦即系爭款項自李周幼死亡時起即為被
  上訴人及李萬土所公同共有。詎上訴人明知李周幼已死亡，李
  周幼帳戶內之系爭款項為其遺產，乃為其繼承人所有，竟故意
  提領系爭款項，侵害被上訴人及李萬土之公同共有權，致被上
  訴人及李萬土受有無法使用系爭款項之損害，則揆諸上開規定
  ，上訴人自應負損害賠償責任，回復損害發生前之原狀，即給
  付被上訴人及李萬土系爭款項及加計法定遲延利息。是以，被
  上訴人擇一主張依侵權行為損害賠償請求權或不當得利返還請
  求權（見本院卷(一)第56頁），就依侵權行為法律關係請求上訴
  人返還系爭款項與其及李萬土，並自95年11月10日起至清償日
  止按年息5%計算之利息部分，乃於法有據。是以，被上訴人另
  主張依不當得利之法律關係請求，本院自無庸再予審酌，併此
  敘明。
八綜上所述，被上訴人本於侵權行為法律關係，請求上訴人給付
  被上訴人及公同共有人李萬土8,404,000 元，並自95年11月10
  日起至清償日止按年息5%計算之利息，為有理由，應予准許。
  是則原審判命上訴人如數給付，並依兩造之聲請酌定擔保金額
  為准免假執行之宣告，於法並無不合。上訴意旨指摘原判決不
  當，求予廢棄改判，為無理由，應予駁回其上訴。
九據上論結，本件上訴為無理由，依民事訴訟法第449 條第1項
  、第78條，判決如主文。
中    華    民    國    98    年    10    月    19    日
                            民事第四庭
                                審判長法官  蔡文貴
                                法      官  黃科瑜
                                法      官  謝靜雯
以上正本證明與原本無異。
如對本判決上訴，須於判決送達後20日內向本院提出上訴狀，其
未表明上訴理由者，應於上訴後20日內向本院提出上訴理由書（
均須按他造當事人之人數附繕本）。上訴時應提出委任律師或具
有律師資格之人之委任狀，並依附註條文規定辦理。
中    華    民    國    98    年    10    月    19    日
                                書  記  官  唐奇燕
附註：
民事訴訟法第466 條之1 ：對於第二審判決上訴，上訴人應委任
律師為訴訟代理人，但上訴人或其法定代理人具有律師資格者，
不在此限。
上訴人之配偶、三親等內之血親、二親等內之姻親，或上訴人為
法人、中央或地方機關時，其所屬專任人員具有律師資格並經法
院認適當者，亦得為第三審訴訟代理人。第1 項但書及第2 項情
形，應於提起上訴或委任時釋明之。


司法院資訊處製作；財團法人民間司法改革基金會備份。
